臺灣士林地方法院刑事裁定
111年度單禁沒字第130號
聲  請  人  臺灣士林地方檢察署檢察官
被      告  王博毅
上列聲請人因被告違反毒品危害防制條例案件（110年度戒毒偵
字第46號），聲請單獨宣告沒收（111年度聲沒字第116號），本
院裁定如下：
    主  文
扣案如附表所示之物均沒收銷燬之。
    理  由
一、聲請意旨略以：被告王博毅前於民國109年7月29日16時5分
    許至109年6月2日1時35分許，在基隆市○○區○○街000號3樓之
    1及新北市○○區○○街000巷0號，經查獲施用第二級毒品，並
    為警扣得毒品甲基安非他命1包（總毛重1.06公克）、毒品
    咖啡包1包（總毛重7.6公克）、安非他命殘渣袋2只（含微
    量毒品無法分析）、安非他命吸食器3組（含微量毒品無法
    分析）、玻璃球3個（含微量毒品無法分析）及安非他命1包
    （總毛重0.21公克）、吸食器1組（含微量毒品無法分析）
    、玻璃球2個（含微量毒品無法分析），經送驗均檢出第二
    級毒品甲基安非他命成分，核屬違禁物，爰依刑法第38條第
    1項、第40條第2項之規定，聲請裁定宣告沒收等語。
二、按查獲之第一、二級毒品及專供製造或施用第一、二級毒品
    之器具，不問屬於犯罪行為人與否，均沒收銷燬之，毒品危
    害防制條例第18條第1項前段定有明文。次按供犯罪所用之
    物，屬於犯罪行為人者，得沒收之；違禁物，不問屬於犯罪
    行為人與否，沒收之，且得單獨宣告沒收，刑法第38條第1
    項、第2項前段、第40條第2項定有明文。而甲基安非他命核
    屬毒品危害防制條例第2條第2項第2款所規定之第二級毒品
    ，依同條例第11條第2項之規定，不得持有，故屬違禁物，
    不問屬於犯罪行為人與否，應依毒品危害防制條例第18條第
    1項前段之規定沒收銷燬；又用以直接包裹或施用毒品之包
    裝或器具，因與上開毒品密切接觸，依現今採行之鑑驗技術
    ，無法與其盛裝之毒品完全析離，自應併依毒品危害防制條
    例第18條第1項前段之規定宣告沒收銷燬（最高法院94年度
    台上字第6213號判決意旨參照）。另檢察官依刑事訴訟法第
    253條或第253條之1為不起訴或緩起訴之處分者，對刑法第3
    8條第2項之物，得單獨聲請法院宣告沒收；法院認為聲請單
    獨宣告沒收有理由者，應為准許之裁定，刑事訴訟法第259
    條之1、第455條之36第2項亦定有明文。
三、經查：
(一)被告前因施用第二級毒品案件，經臺灣士林地方檢察署（下
    稱士林地檢署）檢察官向本院聲請觀察、勒戒，經本院以10
    9年度毒聲字第45號裁定送勒戒處所觀察、勒戒後，因認被
    告有繼續施用毒品之傾向，經本院以110年度毒聲字第148號
    裁定令入戒治處所強制戒治，嗣認被告無繼續強制戒治之必
    要，於110年10月7日因停止處分釋放出所，士林地檢署檢察
    官因而以110年度戒毒偵字第46號為不起訴處分等情，此有
    上開不起訴處分書在卷可憑（見士林地檢署110年度戒毒偵
    字第46號卷第21頁），並經本院核閱上開卷宗查明無訛，且
    有臺灣高等法院被告前案紀錄表在卷可參（見本院111年度
    單禁沒字第130號卷第9至12頁），此部分之事實，已堪認定
    。
(二)扣案之吸食器1組（毛重90.4938公克）（保管字號：士林地
    檢署109年度保管字第2024號，見士林地檢署109年度毒偵字
    第1032號卷【下稱毒偵1032卷】第85頁)、第二級毒品甲基
    安非他命1包（保管字號：士林地檢署109年度毒保字第700
    號，見毒偵1032卷第90頁，實稱毛重0.2688公克【含1個塑
    膠袋重】、淨重0.0641公克、取樣0.0016公克，餘重0.0625
    公克）、玻璃球2個（毛重13.3615公克），經送臺北榮民總
    醫院檢驗之結果，均檢出含有第二級毒品甲基安非他命成分
    乙節，此有該院109年7月27日北榮毒鑑字第C0060320號毒品
    成分鑑定書1紙存卷可考（見毒偵1032卷第91頁）；另扣案
    之毒品殘渣袋2包（毛重0.3787公克）、玻璃球3個（毛重20
    .7903公克）、吸食器3組（毛重96.6554公克）（保管字號
    ：士林地檢署110年度保管字第94號，見士林地檢署109年度
    毒偵字第1440號卷【下稱毒偵1440卷】第139頁）、甲基安
    非他命1包（保管字號：士林地檢署110年度毒保字第42號，
    見毒偵1440卷第147頁，實稱毛重1.1848公克【含1個塑膠袋
    及1張標籤重】、淨重0.9480公克、取樣0.0018公克，餘重0
    .9462克），經送臺北榮民總醫院檢驗之結果，均檢出含有
    第二級毒品甲基安非他命成分；咖啡包1包（保管字號：士
    林地檢署110年度毒保字第42號，見毒偵1440卷第147頁，實
    稱毛重7.6531公克【含1個包裝袋及1張標籤重】、淨重6.13
    56公克、取樣0.2556公克，餘重5.8800公克）則檢出第二級
    毒品甲基安非他命、甲氧基甲基安非他命、第三級毒品硝甲
    西泮成分等節，有該院109年9月14日北榮毒鑑字第C0080100
    號毒品成分鑑定書1紙存卷可考（見毒偵1440卷第141至143
    頁），足見上開扣案物品確含毒品危害防制條例所稱之第二
    級毒品甲基安非他命成分無訛，核屬違禁物，揆諸首揭法條
    規定與說明，該扣案之毒品連同無法析離之包裝袋、塑膠袋
    、殘渣袋、吸食器、玻璃球，不問屬於犯罪行為人與否，均
    應依毒品危害防制條例第18條第1項前段之規定宣告沒收銷
    燬之，此為刑法第38條第1項之特別規定，基於特別法優於
    普通法之原則，自應優先適用。從而，首揭聲請意旨，除贅
    引刑法第38條第1項之規定作為聲請依據，應由本院予以更
    正外，經核尚無不合，應予准許。至上開供取樣化驗之第二
    級毒品甲基安非他命，業已驗畢用罄不復存在，無從諭知沒
    收銷燬，附此敘明。
四、依刑事訴訟法第259條之1、第455條之36第2項，毒品危害防
    制條例第18條第1項前段，刑法第11條、第40條第2項，裁定
    如主文。
中　　華　　民　　國　　111 　年　　3 　　月　　14　　日
                  刑事第六庭　　法  官  林哲安
以上正本證明與原本無異。
如不服本裁定，應於裁定送達後5日內向本院提出抗告狀。因疫
情而遲誤不變期間，得向法院聲請回復原狀。
                                書記官  郭如君
中　　華　　民　　國　　111 　年　　3 　　月　　14　　日
附表：
編號 名稱 備註 一 吸食器1組 毛重90.4938公克，保管字號：士林地檢署109年度保管字第2024號 二 甲基安非他命1包 實稱毛重0.2688公克（含1個塑膠袋重）、淨重0.0641公克、取樣0.0016公克，餘重0.0625公克，保管字號：士林地檢署109年度毒保字第700號 三 玻璃球2個 毛重13.3615公克（含1個塑膠袋重） 四 殘渣袋2包 毛重0.3787公克，保管字號：士林地檢署110年度保管字第94號 五 玻璃球3個 毛重20.7903公克，保管字號：士林地檢署110年度保管字第94號 六 吸食器3組 毛重96.6554公克，保管字號：士林地檢署110年度保管字第94號 七 甲基安非他命1包 實稱毛重1.1848公克（含1個塑膠袋及1張標籤重）、淨重0.9480公克、取樣0.0018公克，餘重0.9462公克，保管字號：士林地檢署110年度毒保字第42號 八 咖啡包1包 實稱毛重7.6531公克（含1個包裝袋及1張標籤重）、淨重6.1356公克、取樣0.2556公克，餘重5.8800公克，檢出第二級毒品甲基安非他命、甲氧基甲基安非他命、第三級毒品硝甲西泮成分，保管字號：士林地檢署110年度毒保字第42號